【裁判字號】    90,上訴,932
【裁判日期】    900823
【裁判案由】    詐欺
【裁判全文】
臺灣高等法院臺南分院刑事判決            九十年度上訴字第九三二號        Ｃ
      上  訴  人
      即  被  告  甲  ○  ○
右上訴人因詐欺案件，不服臺灣臺南地方法院九十年度訴字第四三四號中華民國九十
年五月二十八日第一審判決（起訴案號：臺灣臺南地方法院檢察署八十九年度營偵字
第八五三二號），提起上訴，本院判決如左：
      主      文
上訴駁回。
      事      實
一、甲○○因於民國（下同）八十三年三月間，以每月新台幣（下同）二萬元之薪資
    受僱於石得易（另案由原審審理中）所經營位於台南市○○街之飲料店擔任業務
    員一職，因石得易之票據信用不佳，業經金融機構列為拒絕往來戶，甲○○經石
    得易之遊說後，明知自己經濟情況不佳，並無清償債務資力，竟與石得易共同基
    於意圖為自己不法之所有之概括犯意聯絡，謀議由甲○○以其名義向金融機構申
    請開設支票存款戶，並將領取之支票及印鑑章交予石得易，由石得易以甲○○名
    義簽發事先即可預知將來無法兌現之支票，向不特定人詐取財物，甲○○事後並
    可獲得石得易提供紅利金為代價，甲○○乃與石得易自八十三年四月十二日起至
    八十三年五月二十三日止，共同至如附件一所示之大眾商業銀行屏東分行、台灣
    土地銀行屏東分行、彰化商業銀行苓雅分行、台灣中小企業銀行屏東分行、高雄
    區中小企業銀行中山分行、台灣省合作金庫苓雅支庫、華僑銀行屏東分行等七家
    金融機構申請開設支票存款帳戶，並領取上開七家金融機構所發給之空白支票後
    ，甲○○即將領取之支票及個人支票印鑑章交予石得易簽發支票並供其事後繼續
    向上開金融機構請領支票使用，石得易即以甲○○名義簽發上開與其生意上業務
    量顯不相當之支票計二百九十五張，向不特定人詐取財物。嗣石得易以甲○○名
    義簽發之上開支票自八十三年九月十五日起即陸續因存款不足而大量退票，迄至
    八十五年六月十三日止（起訴書誤載為八十四年七月八日），計退票如附件二所
    示之一百九十一張支票（起訴書誤載為一百九十張），退票金額共計四千四百六
    十三萬一千四百五十九元（起訴書誤載為四千四百五十八萬一千四百五十九元）
    。
二、案經法務部調查局高雄縣調查站移送台灣台南地方法院檢察署檢察官偵查起訴。
      理      由
一、訊據上訴人即被告甲○○對於右揭請領支票供石得易使用之事實供承不諱，且有
    上開七家金融機構之支票存款開戶申請書等資料、歷次領用空白支票簿明細、支
    票存款帳戶資料表、退票紀錄電腦統計表等在卷可稽，雖以不知會退票，其亦為
    受害人等語至辯，然查被告明知自己經濟情況不佳，每月只領二萬元薪資，無清
    償票款能力，竟以其名義向上開七家金融機構申請開設支票存款戶，並將領取之
    支票及印鑑章交予石得易簽發支票並供其事後繼續向上開金融機構請領支票使用
    ，由石得易以甲○○名義簽發事先即可預知將來無法兌現之支票，向不特定人詐
    取財物，甲○○事後並可獲得石得易提供紅利金為代價，其有為自己不法所有意
    圖甚明。本件事證明確，被告犯行洵堪認定，自應依法論科。
二、核被告意圖為自己不法之所有，以詐術使人將本人之物交付，所為係犯刑法第三
    百三十九條第一項之詐欺取財罪。公訴人認被告所為係犯刑法第三百四十條之常
    業詐欺罪；惟按刑法上所謂「常業犯」，係指反覆以同種類行為為目的之社會活
    動之職業性犯罪而言，至於其犯罪所得之多寡，事後仍否保有該犯罪所得，是否
    恃此犯罪為唯一的謀生職業，則非所問，縱另兼有其他職業，或犯罪所得不多，
    均無礙於該常業犯之成立（最高法院八十五年度台上字第五一○號判例、八十九
    年度台上字第四四五號判決參照）。經查：本案經由石得易以被告名義簽發因存
    款不足而遭退票之支票固有一百九十一張，且退票金額高達四千四百六十三萬一
    千四百五十九元，然被告於警訊及偵審中均一致供稱：伊當時剛從軍中退伍，因
    石得易之票據已遭金融機構列為拒絕往來戶，且石得易告知公司需申請支票使用
    ，伊才同意以伊名義向金融機構申領支票供石得易使用，伊不知道石得易會簽發
    高達四千餘萬元之票據等語。參以被告於原審調查時供稱：「事後，我發現我好
    像被利用為人頭，並經朋友建議，如果支票成為拒絕往來，石得易就無法再使用
    我的支票。後來我將石得易要我軋票的錢再拿回去給石得易，而讓我名義的支票
    跳票，我就離開公司，我沒有分紅。」等語（見原審九十年四月二十六日調查筆
    錄），本院調查時亦供述：「（支票借給石得易時，明知支付不起票款，會退票
    ？）我不知會退票。後與朋友聊天，我才知嚴重性，到銀行辦理拒絕往來戶。」
    、「那時剛退伍被石得易利用，怕沒工作，他叫我做什麼我就做什麼，不知道事
    情嚴重性。」（見本院九十年八月九日審判筆錄），是被告並非恃此維生，所為
    尚與常業犯之構成要件不符，核被告所為應係犯刑法第三百三十九條第一項之詐
    欺取財罪。公訴人以被告係犯刑法第三百四十條之常業詐欺罪嫌起訴，尚有未洽
    ，惟其基本事實同一，本院自得變更起訴法條予以審理。又被告與石得易二人就
    上揭詐欺取財犯行，有犯意聯絡及行為分擔，皆為共同正犯。被告多次詐欺取財
    犯行，時間緊接，觸犯構成要件相同之罪名，顯均係基於概括之犯意反覆為之，
    應依連續犯之規定論以一罪，並依法加重其刑。
三、原審適用刑事訴訟法第二百九十九條第一項前段、第三百條，刑法第三百三十九
    條第一項、第二十八條、第五十六條，罰金罰鍰提高標準條例第一條前段，並審
    酌被告僅因貪圖小利，同意提供大量無法兌現之支票供石得易向不特定人詐騙高
    達之四千四百六十三萬一千四百五十九元之財物，嚴重破壞金融交易秩序，及犯
    罪後態度等一切情狀，量處有期徒刑參年，以資懲儆。本院經核其認事用法，均
    無不當，量刑亦稱妥適。被告上訴意旨，猶執前詞否認共同詐欺，指摘原判決不
    當，並請求諭知緩刑，為無理由，應予駁回。
據上論斷，應依刑事訴訟法第三百六十八條，判決如主文。
本案經檢察官蘇南桓到庭執行職務。
中    華    民    國      九十      年      八      月      二十三      日
                                  臺灣高等法院臺南分院刑事第二庭
                                      審判長法官  蘇    重    信
                                            法官  林    永    茂
                                            法官  陳    清    溪
右正本證明與原本無異。
檢察官如不服本判決，應於判決送達後十日內向本院提出上訴書。
                                      法院書記官  李    珍    鳳
中    華    民    國      九十      年      八      月      二十四      日
附錄法條：
刑法第三百三十九條第一項：意圖為自己或第三人不法之所有，以詐術使人將本人或
                          第三人之物交付者，處五年以下有期徒刑、拘役或科或
                          併科一千元以下罰金。


司法院資訊處製作；財團法人民間司法改革基金會備份。
